【裁判字號】    95,交聲,614
【裁判日期】    951229
【裁判案由】    聲明異議
【裁判全文】
臺灣高雄地方法院交通事件裁定        95年度交聲字第614號
原處分機關  交通部公路總局高雄區監理所
異  議  人  甲○○
即受處分人
                      16
上列受處分人因聲明異議案件，對於交通部公路總局高雄區監理
所於95年8 月11日所為之裁決處分（原處分：高監自裁字裁80-K
AE130351號），及於95年2 月14日所為之裁決處分（原處分：高
監自裁字裁80-KAE138842號），聲明異議，本院裁定如下：
    主  文
異議駁回。
    理  由
一、異議意旨略以：高監自裁字裁80-KAE130351號裁決異議人有
    「未領有駕駛執照駕車者」之違規，及高監自裁字裁80-KAE
    138842號裁決異議人有「未領有駕駛執照駕車者」之違規，
    惟上開二件裁決皆由高監自裁字裁80-V00000000號裁決書，
    一次裁罰吊銷駕駛執照所致，而該一次裁罰致吊銷異議人駕
    駛執照，實有違公平公正原則，是其後二次以異議人有「未
    領有駕駛執照駕車者」之違規而裁罰，亦非合法，為此聲明
    異議，請求撤銷該二次裁罰等語。
二、原處分意旨略以：
  (一)異議人於94年12月10日上午11時2 分許，行經雲林縣東勢鄉
    雲153 線昌南段時，因經警以雷達測速槍測得超速（速限60
    公里，超速15公里），而當場攔停，並以違反道路交通管理
    處罰條例第40條為由，開立「KAE138842 違規舉發單」，嗣
    再由高雄區監理所於95年2 月14日開立高監自字第裁80KAE1
    38842 號裁決書處「罰鍰新台幣1900元」。嗣經警查知甲○
    ○於94年12月10日經舉發超速時為無駕駛。遂於同年12月30
    日，以無照駕駛違反道路交通管理處罰條例第21條1 項1 款
    為由，開立「KAE130351 舉發通知單」（參本院卷29頁影本
    ），嗣再由高雄區監理所於95年8 月11日開立高監自字第裁
    80-KAE130351號裁決書處「罰鍰新台幣8400元」（參本院卷
    第30頁影本）等語。
  (二)異議人於94年11月1 日行經國道1 號北向248 公里處，因超
    速而經警舉發，嗣經警復查知異議人於94年11月1 日經舉發
    超速時為無照駕駛。遂於94年11月16日，以「無照駕駛」違
    反道路交通管理處罰條例第21條1 項1 款為由，開立「Z000
    00000 號舉發通知單」（參本院卷第27頁影本），再由高雄
    區監理所於94年12月29日開立高監自字第裁80Z00000000 號
    裁決書處「罰鍰新台幣9600元」（見本院卷第28頁影本）等
    語。
三、經查：
  (一)有關高監自裁字裁80-V00000000號裁決書部分：
    1.異議人對此部分裁決曾向本院聲明異議，並經本院審理後
      以95年度交聲字第55號裁定，認異議人於逾20日始提起異
      議，其異議權已喪失，而駁回此部分主張，並敘明【監理
      機關自89年7 月1 日起採用「一次裁罰作業」，即當汽車
      、機車及駕駛人被舉發違反道路交通管理事件後，如車主
      或駕駛未在應到案期限內自動繳納罰鍰或到案聽候裁決，
      處罰機關乃於1 個月內依違反道路交通管理事件統一裁罰
      標準表逕行裁決。如有有效牌照或駕照可資易處者，將分
      階段處罰之內容（罰鍰、吊扣、吊銷及逕行註銷）及履行
      期限，於裁決書中一次敘明並送達受處分人；如無有效牌
      照、駕照可資易處處罰者，則就原處分或裁定確定之罰鍰
      加倍處分並訂定應繳納之期限，仍無故不繳納者，將移送
      法院強制執行並註明各履行期限於裁決書送達受處分人，
      以簡化交通違規之裁決程序，該「一次裁決作業程序」依
      道路交通管理處罰條例第65條第1 項第3 款之規定，於受
      處分人罰鍰不繳納時，按其罰鍰數額，易處吊扣汽車牌照
      或駕駛執照；如再不依期限繳送汽車牌照或駕駛執照供吊
      扣，則吊銷汽車牌照或駕駛執照，上開經處分罰鍰，而行
      為人不繳後之「易處吊扣」、不依期限繳照供吊扣則「吊
      銷汽車牌照或駕駛執照」，均係法律明定之「罰鍰不繳」
      之當然法律效果，不待原處分機關另行作成「易處吊扣、
      吊銷」之行政處分或通知，原處分機關亦無裁量是否易處
      吊扣、吊銷汽車牌照或駕駛執照之權限，至多僅可依法訂
      定其吊扣期間及繳交汽車牌照或駕駛執照期限；而法條既
      明定罰鍰不繳即有易處吊扣、吊銷之後續法律效果，行為
      人即無因易處吊扣、吊銷而遭受額外不可測行政侵害之虞
      ，則原處分機關縱未另行通知受處人其駕駛執照遭易處吊
      扣、吊銷，亦不能指為違法】等情，此經本院調卷核閱無
      訛，並有本院95年度交聲字第55號裁定（見本院卷第16頁
      以下）在卷可稽。有關高監自裁字裁80-V00000000號裁決
      書，既已確定，且無違法，異議人復於本件異議事件中對
      此再予爭執，顯屬無據。
    2.按於95年7 月1 日施行之道路交通管理處罰條例第65條第
      1 項第3 款規定，雖已廢止易處吊扣、吊銷之後續法律效
      果，惟依行政罰法第5 條「行為後法律或自治條例有變更
      者，適用行政機關最初裁處時之法律或自治條例。但裁處
      前之法律或自治條例有利於受處罰者，適用最有利於受處
      罰者之規定」之規定，參以在行政救濟程序中法規有變更
      者，仍應適用實體從舊程序從新之原則（最高行政法院72
      年判字第1651號判例參照），上開高監自裁字裁80-V0000
      00 00 號裁決，亦不會因道路交通管理處罰條例第65條第
      1 項第3 款規定之修正，而影響該行政裁決之法律效果，
      併此敘明（另本件亦不屬中央法規標準法第18條「受理人
      民聲請許可案件」採從新從優之類型，附此敘明）。
  (二)有關高監自裁字裁80-KAE130351號裁決書部分：
    1.按「汽車駕駛人，有下列情形之一者，處新臺幣六千元以
      上一萬二千元以下罰鍰，並當場禁止其駕駛：一、未領有
      駕駛執照駕駛小型車或機器腳踏車。」，道路交通管理處
      罰條例第21條第1 項第1 款定有明文。又違反道路交通管
      理事件統一裁罰基準表於小客車違反道路交通管理處罰條
      例第21條第1 項第1 款，在期限內繳納或到案聽候裁決者
      處84 00 元罰鍰。又於95年7 月1 日施行之道路交通管理
      處罰條例第65條第3 款規定「汽車所有人、駕駛人違反本
      條例，經主管機關裁決後逾20日未向管轄地方法院聲明異
      議，或其聲明異議經法院裁定確定，而不依裁決或裁定繳
      納罰鍰或不繳送汽車牌照、駕駛執照者，依下列規定處理
      之：三、罰鍰不繳納者，依法移送強制執行。」
    2.查異議人於94年12月10日經舉發超速時為無駕駛等情，業
      經上開高監自裁字裁80-V00000000號裁決確定，且依此裁
      決異議人「自94年3 月1 日起，易處吊銷，並逕行註銷駕
      駛執照」，此經本院前於95年度交聲字第55號裁定，論述
      明確。是裁罰機關依上開法令規定，對異議人於94年12月
      10日為無駕駛，裁處「一、罰鍰新台幣8400元，罰鍰限於
      95年9 月10前繳納。二、上開罰鍰逾期不繳納之處分：(一)
      自95年9 月11日起罰鍰為新台幣8400元，並限於95年9 月
      25日前繳納。(二)罰鍰於95年9 月25日前繳納，逾期仍不繳
      納者，依法移送強執行」，經核尚無不合，異議人對此裁
      罰聲明異議，為無理由。
  (三)有關高監自裁字裁80Z00000000 號裁決書部分：
    1.按受處分人不服道路交通管理處罰條例第8 條主管機關所
      為之處罰，得於接到裁決書之翌日起20日內向管轄地方法
      院聲明異議，同條例第87條第1 項定有明文。
    2.經查，異議人對此裁定曾向本院聲明異議，經本院於95年
      6 月29日以95年度交聲字第55號裁定，以該件違規通知單
      未合法送達異議人，於法未合，而於主文裁定「交通部公
      路總局高雄區監理所民國94年12月29日高監自字第裁80Z0
      0000000 號裁決書之處分撤銷」，此有該裁定書在卷可考
      。又經本院依職權向交通部公路總局高雄區監理所查詢結
      果，其函覆「該裁決經本院95年度交聲字第55號裁定撤銷
      應另為適法裁處。本件已通知異議人後尚未要求本所裁決
      ，本所亦尚未逕行裁決」，此有高雄區監理所函文在卷可
      參（見本院卷第25頁）。本件異議人之交通違規事實，既
      尚未再行裁決，異議人亦未收到裁決書，異議人即非對道
      路交通管理機關所為之裁決不服，且此不合法律上程式之
      異議無從補正，揆諸前揭說明，足認其異議不合法，應予
      駁回。
四、據上論斷，應依道路交通案件處理辦法第18條、第19條，裁
    定如主文。
中    華    民    國    95    年    12    月    29    日
                  交通法庭     法  官  施柏宏
以上正本證明與原本無異。
如不服本裁定應於送達後5日內向本院提出抗告狀。
中    華    民    國    96    年    1     月    2     日
                               書記官  陳掌珠


司法院資訊處製作；財團法人民間司法改革基金會備份。
